臺灣高雄地方法院刑事判決　　　　　　　　　　　　　　九十年度訴字第五七六號
　　公　訴　人　臺灣高雄地方法院檢察署檢察官
　　被　　　告　甲○○
　　　　　　　　丙○○
　　　　　　　　乙○○
　　右　一　人
　　指定辯護人　本院公設辯護人　丁○○
　　被　　　告　戊○○
　　　　　　　　庚○○
　　　　　　　　己○○
右列被告等因違反臺灣地區與大陸地區人民關係條例等案件，經檢察官提起公訴（八
十八年度偵字第二九０六二號），本院判決如左：
    主  文
丙○○共同連續違反不得使大陸地區人民非法進入台灣地區之規定，處有期徒刑伍月
，如易科罰金，以參佰元折算壹日。
庚○○、乙○○、己○○、戊○○共同違反不得使大陸地區人民非法進入台灣地區之
規定，庚○○處有期徒刑貳月，乙○○、己○○、戊○○各處拘役伍拾日，如易科罰
金，均以參佰元折算壹日。乙○○、己○○均緩刑參年。
甲○○公訴不受理。
    事  實
一、乙○○前於民國七十七年三月十三日，因妨害家庭案件，經台灣屏東地方法院判
    處有期徒刑三月確定，嗣於同年五月七日判決減刑為一月又十五日，於同日易科
    罰金執行完畢，戊○○於八十九年十二月十二日，亦曾因犯妨害家庭案件，經台
    灣屏東地方法院判處有期徒刑參月在案，其餘丙○○、庚○○、己○○則無犯罪
    紀錄，詎丙○○與甲○○（已死亡）共同基於概括之犯意，自八十七年六月間起
    ，由丙○○負責在台灣本地招攬人頭乙○○、戊○○、己○○、庚○○等人，由
    其二人免費招待乙○○、戊○○、己○○、庚○○至大陸旅遊及事成後酬以新台
    幣（下同）五或十萬元不等之代價，安排上開人等前往大陸；再由甲○○在大陸
    ，仲介大陸人民陳則倫、周秀明、周香明、林伯誠、張明福與丙○○本人及其所
    招攬來之上述人頭辦理假結婚，而丙○○、乙○○、戊○○、己○○、庚○○明
    知其與陳則倫、周秀明、周香明、林伯誠及張明福間之婚姻欠缺結婚真意為無效
    之婚姻，乙○○、戊○○、己○○、庚○○竟分別與甲○○、丙○○共同基於使
    上開大陸人民入境台灣之犯意，分別於如附表所示之時間，在大陸地區福建省福
    州市公證處辦理結婚手續，並取得大陸地區福州省福州市公證處製作之公證書（
    內含福州省福州市民政局及公證處分別發給之結婚證書及證明書），再由丙○○
    負責於乙○○、戊○○、己○○、庚○○等人返回台灣後，先於如附表所示之時
    間，由自己及代乙○○、戊○○、己○○、庚○○等人持上開公證書向「財團法
    人海峽交流基金會」（下稱海基會）辦理上開認證之公證書等文書，再分別如附
    表所示之時間向如附表所示之戶政事務所（其中丙○○部分檢察官誤載為台中市
    東區戶政事務所）填具「結婚登記申請書」，申請辦理結婚之戶籍登記，致使該
    管公務員將此等不實之事項登載於戶籍資料等公文書上，足以生損害於戶政機關
    對戶籍管理之正確性。再分別於八十七、八十八年間持其之前所填具之「大陸地
    區人民進入台灣地區旅行證申請書」、「大陸地區人民進入台灣地區保證書」，
    檢同前述結婚公證書、證明書及丙○○、乙○○、戊○○、己○○、庚○○本人
    戶籍謄本等資料，據以行使向內政部警政署入出境管理局（下稱入出境管理局）
    以配偶來台探視為由，申請大陸人民周香明、林伯誠、張明福、陳則倫及周秀明
    等人入境，經入出境管理局該管公務員於上開旅行證申請書上分別於如附表所示
    之時間結婚，准許發給周香明、林伯誠、張明福、陳則倫及周秀明等人入境許可
    證，使周香明、林伯誠、張明福、陳則倫及周秀明等人得以探親方式於分別於如
    附表所示時間非法入境台灣地區，甲○○、丙○○二人則向周香明等大陸人民收
    取人民幣十三萬元不等之仲介費，嗣經警於八十九年九月八日在高雄縣鳥松鄉○○路，及同年月二十三日在高縣鳳山市○○路分別發現大陸人民周秀明、周香明
    而查獲上情。
二、案經高雄縣警察局移送臺灣高雄地方法院檢察署檢察官偵查起訴。
    理  由
壹、有罪部分：
一、訊據被告被告丙○○否認有仲介被告庚○○等人與大陸人民通謀虛偽結婚之事實
    ，辯稱：均是庚○○等人自行前往大陸結婚，伊未提供機票或旅費，亦未給予渠
    等五萬或十萬元之報酬云云，被告乙○○、庚○○亦否認有通謀虛偽結婚之事，
    被告庚○○辯稱：伊非假結婚，十萬元是其先生即大陸人民張明福所給，並非丙○○所交付之報酬云云，乙○○則辯稱：伊確實有與周秀明結婚之意思云云。被
    告己○○、戊○○固不否認有經丙○○介紹至大陸辦理假結婚，並獲取五萬元之
    報酬，惟均辯稱：渠等無犯罪之意思云云，被告戊○○另辯稱：伊係受甲○○控
    制所致云云。惟查：
（一）被告己○○、戊○○於右揭時地由丙○○負責費用，安排其二人至大陸地區與
      林伯誠、周香明辦理假結婚，至大陸後則由被告甲○○擔任在大陸方面仲介人
      ，負責辦理假結婚事宜，並分別給予其二人各五萬元之報酬，有關結婚及林伯
      誠、周香明等人入境之事宜均由被告丙○○代辦等情，業據被告戊○○、己○○二人於警訊及被告己○○於本院九十年七月六日訊問時供稱屬實，被告庚○○於警訊時亦供稱，伊係由丙○○介紹認識張明福與其結婚，自願擔任人頭辦
      理假結婚，使張明福得以非法來台，並由被告丙○○交付其十萬元之報酬，張
      明福入境之一切手續均由被告丙○○代辦等語屬實，其於本院審理中亦供稱，
      是被告丙○○安排其至大陸，被告己○○、戊○○亦是被告丙○○去找她們並
      帶她們去大陸的等語屬實（見本院九十年五月八日審判筆錄），被告乙○○於
      警訊時亦供稱，伊是透過被告丙○○介紹與周秀明結婚，費用亦是由被告丙○○支付，關於結婚登記與周秀明入境申請都是被告丙○○代辦等語屬實，其於
      本院調查時亦供稱，是被告丙○○出資並辦理手續供其至大陸結婚，到大陸後
      是被告甲○○接伊去辦結婚之事等語屬實（見本院九十年五月二十四日訊問筆
      錄），而證人即大陸地區人民周香明於警訊時亦證稱，被告丙○○曾向其告稱
      由被告丙○○負責在台灣找人頭，被告甲○○則負責大陸方面，其二人聯手以
      金錢買賣人頭方式，讓大陸地區人民以每人約人民幣十三萬元之代價，以辦理
      假結婚之方式入境來台等語屬實，而被告庚○○於本院初次訊問時，曾坦承是
      被告丙○○介紹其至大陸與張明福結婚等語屬實（見本院九十年五月八日審判
      筆錄），核與警訊時供述相符，應堪認為真實，迨本院再次訊問時，被告庚○○與被告丙○○則一致改稱，是被告庚○○之朋友的女婿在大陸廣州有生意要
      開幕，剛好被告丙○○要到大陸福建，遂一起結伴而行云云，惟經本院質問被
      告庚○○至大陸結婚是否係被告丙○○介紹時，其始又改口稱後來因伊想找個
      伴，就與被告丙○○一起去福建，而未去廣州等語，其供稱前後反覆不一，是
      其後翻異前詞，應係事後與被告丙○○串飾所言，自不足為被告丙○○有利之
      認定，此外，復有大陸地區人民進入台灣地區保證書、中華民國台灣地區旅行
      證、周香明中華人民共和國居民身分證、被告甲○○、丙○○、乙○○、戊○○、己○○、庚○○、周香明、林伯誠、張明福、陳則倫及周秀明等人入出境
      紀錄查詢報表各一份、屏東縣里港鄉戶政事務所九十年十一月二十九日屏里戶
      字第一六一號簡便查覆表、高雄縣茂林鄉戶政事務所九十年十一月三十日（九
      十）茂鄉戶字第一五二四號、第一五二五號函、高雄縣大樹鄉戶政事務所九十
      年十二月二十四日（九十）高縣樹鄉戶字第二七七二號、第二七九三號函及所
      附被告丙○○、乙○○、戊○○、己○○、庚○○等人之戶籍謄本、結婚登記
      申請書、結婚證書、公證書、證明書各一份在卷可稽，被告丙○○與被告甲○○基於犯意之聯絡，由被告丙○○負責在台灣本地招攬人頭乙○○、戊○○、
      己○○、庚○○等人，由其二人免費招待乙○○、戊○○、己○○、庚○○至
      大陸旅遊及事成後酬以五或十萬元不等之代價，安排上開人等前往大陸；再由
      甲○○在大陸，仲介大陸人民周香明、林伯誠、張明福、陳則倫及周明秀與丙○○本人及其所招攬來之上述人頭，以辦理假結婚之方式入境台灣之事實，堪
      以認定。
（二）而被告己○○、戊○○並無與大陸地區人民林伯誠、周香明真正結婚之意思，
      確為假結婚等情無訛，業據渠二人於警訊及本院審理時供承屬實，核與大陸地
      區人民周香明於警訊時陳稱其與被告戊○○僅有結婚之形式，並無夫妻之實等
      語相符，而被告二人既無結婚之意思，卻任由被告丙○○、甲○○安排至大陸
      辦理假結婚，並提供文件供被告丙○○辦理結婚登記與大陸地區民人林伯誠、
      周秀明等人入境事宜，事後又各獲得五萬元之報酬，其謂與被告丙○○、甲○○間無犯意聯絡，或係受被告甲○○之控制不得已而為之云云，自屬無稽，顯
      不足採。
（三）又現代男女婚姻多經交往後始結婚，少有媒妁之言，依常理亦無未曾謀面，即
      辦理結婚之理，惟被告乙○○在警訊中及本院審理中均自承其與周秀明在台灣
      根本無同居之事實，周秀明來台後即不知去向，僅周秀明每次需用證件來找伊
      時，始在伊要求下發生性關係，伊在大陸既未與周秀明見過面，亦未吃過飯，
      就由被告甲○○直接帶去辦結婚登記等情屬實，則衡情，被告乙○○辯稱伊是
      確有結婚之意云云，顯與常理相違，亦不足採。
（四）另被告庚○○於警訊時亦自承伊係自願擔任人頭，供被告丙○○以辦理假結婚
      之方式，使大陸地區人民來台等語屬實，其於本院審理時，初供稱是其朋友的
      女婿在大陸廣州有生意要開幕，剛好被告丙○○要到大陸福建，遂一起結伴而
      行云云，惟經本院質問被告庚○○至大陸結婚是否係被告丙○○介紹時，其始
      又改口稱後來因伊想找個伴，就與被告丙○○一起去福建，而未去廣州，復稱
      是被告甲○○介紹伊去大陸，至大陸機場即由沈琳之人接去辦結婚登記等語，
      其供稱前後反覆不一，已如前述，是其後翻異前詞，無非意圖卸責之詞，且其
      於本院再次審理時雖未坦承係由被告丙○○介紹至大陸結婚，惟其已自承是由
      「沈琳」之人由機場接去辦結婚登記，足認其應亦是假結婚無訛，自應以其於
      警訊中之供述為可採。
（五）綜上所述，被告所辯均不足採信，被告等犯嫌均應堪認定。
二、按臺灣地區與大陸地區人民關係條例十五條第一款規定，不得使大陸地區人民非
    法進入台灣地區，被告等人以假結婚方式，讓大陸地區人民周香明、林伯誠、張
    明福、陳則倫及周明秀等人得以探親名義入境臺灣，入境方式及手續形式上雖均
    合法，惟實質上形同以非法手段使大陸地區人民進入台灣，與前揭使大陸地區人
    民非法進入台灣地區規定相符。核被告丙○○、乙○○、戊○○、己○○、庚○○等人所為，均係犯臺灣地區及大陸地區人民關係條例第七十九第一項違反不得
    使大陸地區人民非法進入臺灣地區之罪、刑法第二百十六條、第二百十四條之行
    使使公務員登載不實事項文書罪。其前開使公務員登載不實事項文書之低度行為
    ，已為行使之高度行為所吸收，不另論使公務員登載不實事項文書罪。被告丙○○多次以行使使公務員登載不實文書之方法，使大陸地區人民周香明、林伯誠、
    張明福、陳則倫及周秀明等人非法入境台灣之行為，所犯上開二罪，時間緊接，
    手法相同，所犯犯罪構成要件同一，顯均係基於概括犯意為之，均為連續犯，應
    各以一罪論，且所犯上開二罪與被告甲○○間，有犯意聯絡及行為分擔，均應論
    以共同正犯。又被告乙○○、戊○○、己○○、庚○○等人各與被告甲○○、丙○○間就上開所犯上開二罪，均有犯意之聯絡及行為之分擔，俱為共同正犯。再
    被告乙○○、戊○○、己○○、庚○○等人先後多次行使使公務員登載不實事項
    犯行，時間緊密，手法相同，所犯構成要件相同，顯係基於概括犯意為之，各均
    為連續犯，均應依刑法第五十六條規定論以一罪。公訴人就被告持不實資料向入
    出境管理局申請配偶來台探親，使該管公務員將上開不實資料填載於旅行證申請
    書上，足生損害於入境管理之正確性之部分漏未論及，惟此部份之事實與前揭檢
    察官起訴使戶政機關公務員登載不實罪間，具有連續犯之裁判上一罪關係，依審
    判不可分原則，本院自得一併審究，附此敘明。再被告丙○○、乙○○、戊○○
    、己○○、庚○○等人所犯使大陸地區人民非法進入臺灣地區、行使使公務員登
    載不實事項文書二罪間，又有方法結果之牽連關係，應依刑法第五十五條規定從
    一重之使大陸地區人民非法進入臺灣地區罪處斷。爰審酌被告丙○○、乙○○、
    戊○○、己○○、庚○○等人係為貪圖不法利益，而以假結婚之方式，使大陸男
    子入境臺灣，損及戶政機關及內政部警政署入出境管理局管理戶籍、入境之正確
    性，危害非輕，被告丙○○多次招攬人頭為之，所犯情節較重，被告丙○○、庚○○犯後否認犯行，飾詞狡辯，被告己○○、戊○○、乙○○貪圖小利，供他人
    作為人頭，情節較輕，而被告丙○○、庚○○、己○○並無前科，有臺灣高雄地
    方法院檢察署被告刑案資料查註紀錄表附卷可按，態度尚可等一切情節，分別量
    處如主文所示之刑，又被告行為後刑法第四十一條已於九十年一月四日修正，同
    年月十日經總統公布施行，由原來犯最重本刑為三年以下有期徒刑之罪，而受六
    個月以下徒刑或拘役之宣告得易科罰金之要件，修改為犯最重本刑為五年以下有
    期徒刑之罪，而受六個月以下徒刑或拘役之宣告，因身體、教育、職業、家庭之
    關係或其他正當事由，執行顯有困難者，得以一元以上三元以下折算一日，易科
    罰金，是以，揆諸上開修正規定，就被告丙○○、乙○○、戊○○、己○○、庚○○宣告之刑併以諭知易科罰金之折算標準。另被告乙○○於七十七年間雖曾因
    妨害家庭罪，受有期徒刑以上刑之執行完畢，惟五年以內未曾受有期徒刑以上刑
    之宣告，又被告己○○前未曾受有期徒刑以上之宣告，均有台灣高雄地方法院檢
    察署被告刑案資料查註紀錄表在卷可稽，其二人因一時貪慾圖便，短於思慮，致
    罹刑章，經此偵審教訓及刑之宣告後，應知警惕而無再犯之虞，本院因認暫不執
    行其刑為當，就被告乙○○、己○○二人予以宣告緩刑，用啟自新。
貳、公訴不受理部分：
一、公訴意旨另略以：被告甲○○於上開時地有與被告丙○○等人共犯上開之罪等語
    。
二、按被告死亡者，法院應諭知不受理之判決，又不受理判決，得不經言詞辯論為之
    ，刑事訴訟法第三百零三條第五款、第三百零七條分別定有明文。經查被告甲○○業於民國九十年二月五日死亡，有其戶籍謄本在卷可稽，揆諸前開說明，就被
    告甲○○部分爰不經言詞辯論，逕為諭知不受理之判決。
據上論結，應依刑事訴訟法第二百九十九條第一項前段、第三百零三條第五款、第三
百零七條，臺灣地區與大陸地區人民關係條例第七十九條第一項、第十五條第一款，
刑法第十一條前段、第二百十四條、第二百十六條、第二十八條、第五十六條、第五
十五條、修正後第四十一條第一項、第七十四條第一款、第二款，罰金罰鍰提高標準
條例第一條前段、第二條，判決如主文。
中      華      民      國      九十一      年    一    月    二十二    日
                                    臺灣高雄地方法院刑事第二庭
                                        法  官  高  榮  宏
右正本證明與原本無異。
如不服本判決，應於判決送達後十日內，向本院提出上訴狀。
                                        書記官  邱  秋  珍
中      華      民      國      九十一      年    一    月    二十三    日
附表：
┌───┬────┬────┬────┬────┬──┬────┬────┐
│姓  名│出境日期│假結婚之│辦理結  │海基會  │戶政│申請結婚│大陸人民│
│      │        │大陸人民│婚日期  │認證日  │事務│登記日期│入境日期│
│      │        │        │        │        │所  │        │        │
├───┼────┼────┼────┼────┼──┼────┼────┤
│丙○○│87.8.22 │陳則倫  │87.9.7  │87.9.24 │大樹│ 87.9.24│87.12.28│
│      │        │        │        │        │鄉  │        │        │
├───┼────┼────┼────┼────┼──┼────┼────┤
│庚○○│87.8.22 │張明福  │87.9.24 │87.10.21│同右│87.10.29│87.12.28│
├───┼────┼────┼────┼────┼──┼────┼────┤
│乙○○│87.6.28 │周秀明  │87.7.20 │87.8.7  │里港│87.8.13 │87.9.22 │
│      │        │        │        │        │鄉  │        │        │
├───┼────┼────┼────┼────┼──┼────┼────┤
│己○○│87.11.7 │林伯誠  │87.11.23│87.12.16│茂林│87.12.22│88.2.24 │
││        │        │        │        │鄉  │        │        │
├───┼────┼────┼────┼────┼──┼────┼────┤
│戊○○│87.11.7 │周香明  │87.11.27│87.12.16│三地│88.1.14 │88.4.19 │
│      │        │        │        │        │門鄉│        │        │
└───┴────┴────┴────┴────┴──┴────┴────┘
附錄本案論罪科刑法條全文
台灣地區與大陸地區人民關係條例第十五條第一款：
    一、使大陸地區人民非法進入臺灣地區。
台灣地區與大陸地區人民關係條例第七十九條第一項：
    第一項：違反第十五條第一款規定者，處五年以下有期徒刑、拘役或科或併科新
    臺幣五十萬元以下罰金。
刑法第二百一十四：
明知為不實之事項，而使公務員登載於職務上所掌之公文書，足以生損害於公眾或他
人者，處三年以下有期徒刑、拘役或五百元以下罰金。
刑法第二百一十六條：
行使第二百十條至第二百十五條之文書者，依偽造、變造文書或登載不實事項或使登
載不實事項之規定處斷。
